臺灣桃園地方法院刑事判決　　　　　 100年度審易字第2050號
公　訴　人　臺灣桃園地方法院檢察署檢察官
被　　　告　林瑋
　　　　　　詹雅雯
上列被告因詐欺案件，經檢察官提起公訴（100 年度偵字第4877
、21230 號），被告於本院準備程序進行中，就被訴事實為有罪
之陳述，經本院告知簡式審判程序意旨，並聽取公訴人及被告之
意見後，合議庭裁定改依簡式審判程序審理，茲判決如下：
    主      文
林瑋共同意圖為自己不法之所有，以詐術使人將本人之物交付，
處有期徒刑捌月。
詹雅雯幫助意圖為自己不法之所有，以詐術使人將本人之物交付
，處有期徒刑肆月，如易科罰金，以新臺幣壹仟元折算壹日。
    事實及理由
一、犯罪事實：林瑋與某真實姓名年籍不詳之成年人共組詐欺集
    團，共同意圖為自己不法所有，而基於詐欺取財之犯意聯絡
    ，由詐欺集團成員先冒充檢警名義向民眾謊稱其身分已遭詐
    騙集團使用，需將民眾所有財物交付法院監管云云，使民眾
    誤信為真而將金錢存入該集團所指定之金融帳戶，再由林瑋
    負責提領詐得款項，並可從中分得百分之二；詹雅雯係林瑋
    之女友，亦明知將自己之金融帳戶存摺、金融卡及密碼提供
    林瑋使用，係供林瑋用於收取贓款之用，竟基於幫助他人詐
    欺取財之故意，於民國99年8 月間某日，在其位於桃園縣中
    壢市○○路、龍慈街附近與林瑋同居之租屋處，將所申辦之
    南投國姓郵局帳號00000000000000號帳戶（下稱南投國姓郵
    局帳戶）之存摺、金融卡及印章交予林瑋，並告知金融卡及
    存摺領款密碼。嗣林瑋取得詹雅雯提供之南投國姓郵局帳戶
    資料等物後，即先由詐欺集團成員電聯張仁成佯稱法院欲監
    管其財產云云，使張仁成信以為真而陷於錯誤，於99年8 月
    13日某時，在臺南虎尾寮郵局存款新臺幣（下同）31萬元至
    詹雅雯南投國姓郵局帳戶，林瑋即於同日中午12時51分許，
    持南投國姓郵局帳戶存摺、印章及金融卡，至中壢龍岡郵局
    臨櫃提款20萬元，及於同日某時至中壢建國路郵局附設自動
    櫃員機提領6 萬元、4 萬元，及於翌（14）日某時至自動櫃
    員機提領1 萬（起訴書誤載為11萬）元。案經張仁成訴由臺
    南市政府警察局歸仁分局報告暨臺灣桃園地方法院檢察署檢
    察官自動檢舉偵查、起訴。
二、證據名稱：
  (一)被告林瑋於檢察官偵訊、本院準備程序及審判中之自白，被
    告詹雅雯於本院準備程序及審判中之自白。
  (二)告訴人即被害人張仁成於警詢及本院準備程序中之指訴，證
    人羅彩禎於檢察官偵訊中之證述。
  (三)告訴人新營中山路郵局存摺影本、中華郵政股份有限公司南
    投郵局99年12月10日投營字第0992903768號函暨所附被告詹
    雅雯南投國姓郵局帳戶基本資料、交易資料影本、台南縣警
    察局歸仁分局偵查隊受理詐騙帳戶通報警示簡便格式表、內
    政部警政署反詐騙案件紀錄表、臺南市警察局第一分局後甲
    派出所受理刑事案件報案三聯單、受理各類案件紀錄表、中
    華郵政股份有限公司南投郵局100 年4 月28日投營字第1002
    900337號函暨所附被告詹雅雯南投國姓郵局客戶基本資料、
    歷史交易清單影本、中華郵政股份有限公司南投郵局100 年
    5 月30日投營字第1000000905號函暨所附被告詹雅雯中壢龍
    岡郵局提款之郵政存簿儲金提款單影本、中華郵政股份有限
    公司中壢郵局100 年5 月30日營字第1001800471號函暨所附
    被告詹雅雯提款20萬元之郵政存簿儲金提款單影本、中華郵
    政股份有限公司南投郵局100 年7 月8 日投營字第10000012
    05號函暨所附被告詹雅雯南投國姓郵局帳戶開戶基本資料、
    歷史交易清單。
三、論罪科刑：
  (一)核被告林瑋所為，係犯刑法第339 條第1 項之詐欺取財罪。
    被告林瑋與真實姓名年籍不詳之成年人就前開犯行，有犯意
    聯絡及行為分擔，均應論以共同正犯。爰審酌詐欺集團猖獗
    多年，詐騙行為對於社會秩序及廣大民眾財產法益之侵害甚
    鉅，更使社會上人與人間的信任感蕩然無存，嚴重危害交易
    秩序與社會治安，被告林瑋正值青年，不思以正途賺取錢財
    ，竟加入詐欺集團以擔任俗稱「車手」之方式，造成告訴人
    財產損害，殊值非難，兼衡其於詐欺集團內分工角色、參與
    程度及其犯罪所得利益、犯罪所生損害，迄今未賠償告訴人
    ，並犯罪後坦承犯行之態度，暨其素行、智識程度及生活狀
    況等一切情狀，量處如主文所示之刑，以示懲儆。
  (二)按幫助犯之成立，主觀上行為人須有幫助故意，客觀上須有
    幫助行為，亦即需對於犯罪與正犯有共同之認識，而以幫助
    之意思，對於正犯資以助力，而未參與實施犯罪之行為者而
    言。被告詹雅雯將其所開立之南投國姓郵局帳戶存摺、金融
    卡及密碼交付予被告林瑋，供被告林瑋轉而用以領取所屬詐
    欺集團詐得之告訴人財物，顯係基於幫助他人詐取財物之犯
    意所為，屬刑法詐欺取財罪構成要件以外之行為，被告既以
    幫助他人犯罪之意思而參與犯罪構成要件以外之行為，是核
    被告詹雅雯所為，係犯刑法第30條第1 項前段、第339 條第
    1 項之幫助詐欺取財罪。起訴意旨認被告詹雅雯應論以共同
    正犯，容有誤會，併此敘明。又被告詹雅雯係基於幫助之犯
    意而為非屬詐欺取財犯行之構成要件行為，為幫助犯，爰依
    刑法第30條第2 項之規定，按正犯之刑減輕之。爰審酌被告
    詹雅雯明知詐騙猖獗，卻礙於男女情份，將自己所有之金融
    機構帳戶提供予被告林瑋以為不法使用，助長他人犯罪之風
    氣，並使不法份子易於逃避犯罪之查緝，嚴重破壞社會治安
    及造成被害人尋求救濟之困難，且本案告訴人遭詐騙之金額
    非微，所為誠屬不該，惟犯後終能坦承犯行，態度尚可，暨
    考量其之素行、智識程度及生活狀況等一切情狀，判處如主
    文所示之刑，併諭知易科罰金之折算標準，以示懲儆。
四、應適用之法條：刑事訴訟法第273 條之1 第1 項、第299 條
    第1 項前段、第310 條之2 、第454 條第1 項，刑法第28條
    、第30條第1 項前段、第2 項、第339 條第1 項、第41條第
    1 項前段，刑法施行法第1 條之1 第1 項、第2 項前段。
五、如不服本判決，得自收受送達之翌日起10日內向本院提出上
    訴狀（應附繕本），其未敘述上訴理由者，應於上訴期間屆
    滿後20日內補提理由書狀於本院，上訴於臺灣高等法院。
本案經檢察官陳亮佑到庭執行職務。
中    華    民    國    100   年    12    月    29    日
                  刑事庭        法  官  潘怡華
以上正本證明與原本無異。
如不服本判決應於收受判決後10日內向本院提出上訴書狀，並應
敘述具體理由。其未敘述上訴理由者，應於上訴期間屆滿後20日
內向本院補提理由書( 均須按他造當事人之人數附繕本) 「切勿
逕送上級法院」。
                                書記官  郭怡君
中    華    民    國    100   年    12    月    29    日
附錄本案論罪科刑法條：
刑法第339條第1項
意圖為自己或第三人不法之所有，以詐術使人將本人或第三人之
物交付者，處5 年以下有期徒刑、拘役或科或併科1 千元以下罰
金。